臺灣臺北地方法院民事裁定　　　　　　　 96年度抗字第326號
抗　告　人　甲○○○
相　對　人　國泰世華商業銀行股份有限公司
法定代理人　丙○○
上列當事人間請求拍賣抵押物事件，抗告人對於中華民國96年3
月27日本院96年度拍字第313號民事裁定提起抗告，本院裁定如
下：
    主  文
抗告駁回。
抗告程序費用新臺幣壹仟元由抗告人負擔。
    理  由
一、按抵押權人於債權已屆清償期而未受清償者，得聲請法院拍
    賣抵押物，就其賣得價金而受清償，民法第873條第1項定有
    明文。次按聲請拍賣抵押物，屬非訟事件，准許與否之裁定
    ，無確定實體法上法律關係存否之性質，於債權及抵押權之
    存否，並無既判力，只須其抵押權已經依法登記且債權已屆
    清償期而未受清償，法院即應為准許拍賣之裁定，若債務人
    對於金錢債務之數額有爭執，則應提起確認之訴，以求解決
    （最高法院88年度臺上字第1250號判決參照）。
二、抗告意旨略以：相對人與乙○○間簽訂有新臺幣（下同）81
    8萬元之貸款契約，相對人雖以乙○○「迄今未償還本金」
    為由而聲請拍賣抵押物，惟依據貸款契約書第二章個別貸款
    條件約定3.還本付息方式中(3)之記載，本金部分有24個月之
    寬限期，故自借款之日即民國94年1月11日起算，該寬限期
    至96年1月11日始屆滿，本無義務於96年1月11日前償還本金
    ，而96年1月11日前之利息，乙○○均按時繳納，此為相對
    人於聲請時所自承，96年1月11日後之本金及利息乙○○亦
    均依約繳納，並依民法第321條及貸款契約書第3章第3條之
    約定，指定抵充貸款之本金（818萬元）、利息，故對於拍
    賣抵押物事件中關於債權是否已屆清償期而未獲清償，雙方
    存有爭議，乃法院應加以審酌之事項，不應以形式審查為由
    ，驟然裁定拍賣抵押物云云。
三、經查：
　　（一）相對人主張抗告人以其所有如附表所示不動產為擔保
          其本人與乙○○對相對人現在及將來基於一定法律關
          係所由生之債務，設定本金最高限額10,0 00,000元
          之抵押權，存續期間自94年1月6日起至124年1月5日
          止，並依法登記在案之事實，業據相對人提出抵押權
          設定契約書、他項權利證明書、土地及建物登記簿謄
          本為證（見原卷第7頁、第8頁、第18頁至第22頁），
          並為抗告人所是認，堪信為真正。
    （二）相對人另主張乙○○向其借款818萬元，並申請信用
          卡使用消費，詎乙○○未依約清償，全部債務視為到
          期等情，亦據其提出貸款契約書、信用卡申請書、放
          款資料表等資料為證（見原審卷第10頁至第17頁），
          雖為抗告人所否認，然本院觀之相對人與乙○○、抗
          告人抵押權設定時所簽立之土地、建築改良物抵押權
          設定契約書其他約定登記事項前言及貸款契約書第一
          章前言之記載，抗告人所提供之抵押物擔保之債務範
          圍包含借款、墊款、透支、保證、信用卡消費款、利
          息、遲延利息、違約金、相對人所墊付之保險費、實
          行抵押權之費用與因債務不履行而發生之損害賠償、
          強制執行費用等債務（見原審卷第9頁、第10頁）。
          另貸款契約書第三章第四條第一款及第六款並約定所
          擔保之任何一宗債務未依約清償本金或利息時，即喪
          失期限利益，債務視為全部到期（見原審卷第12頁反
          面）。而抗告人於原審已以書狀自承乙○○尚有信用
          卡消費款未繳付一詞（見原審卷第26 頁），又相對
          人曾以存證信函催告乙○○清償積欠之信用卡消費款
          ，復有相對人提出存證信函附卷可稽（見原審卷第15
          頁）。則依前述說明，信用卡消費款亦屬抵押權擔保
          之債務範圍，該筆債務未依約清償本金或利息，包英
          娣之全部債務即包括818萬元借款在內之所有債務，
          均已視為全部到期。抗告人辯稱抵押債權尚未屆清償
          期云云，顯非可採。
    （三）綜上，相對人以乙○○未清償信用卡消費款，全部債
          務視為到期為由，聲請拍賣抵押物，原裁定依相對人
          之聲請准予拍賣抵押物，於法均無不合。至於抗告人
          所稱信用卡消費款未繳付係因對該債務存在尚有爭議
          云云，此乃屬實體法律關係存否之爭執，非本件非訟
          程序得以審究，抗告意旨指摘原裁定不當，求予廢棄
          ，為無理由，應予駁回。
四、據上論結，本件抗告為無理由，依非訟事件法第46條、第21
    條第2項、第24條第1項，民事訴訟法第495條之1第1項、第4
    49條第1項、第95條、第78條，裁定如主文。
中　　華　　民　　國　　96　　年　　9　　月　　 29　　日
                  民事第三庭    審判長法　官　 張靜女
                                      法  官   黃明發
                                      法  官   鄭佾瑩
以上正本係照原本作成
以適用法規顯有錯誤，經原法院許可者為限，得於十日內再為抗
告
中　　華　　民　　國　　96　　年　　9 　　月　　29　　日
                       　　　　       書記官　 呂欣穎
